【裁判字號】    97,易,2922
【裁判日期】    971231
【裁判案由】    竊盜
【裁判全文】
臺灣臺中地方法院刑事判決              97年度易字第2922號
公  訴  人  臺灣臺中地方法院檢察署檢察官
被      告  甲○○
上列被告因竊盜案件，經檢察官提起公訴（97年度偵字第14345
號），本院判決如下：
    主    文
甲○○無罪。
    理    由
一、公訴意旨略以：甲○○於民國97年6月7日9時35分許，至臺
    中市○區○○路4段17巷6號鐵門口及圍牆內之庭院空地，因
    見乙○○所有放置在該處之盆栽7盆（價值約新台幣10000元
    ）無人看管之際，竟意圖為自己不法之所有，以徒手之方式
    ，竊取上開7盆盆栽得手後，並將上開7盆盆栽搬運至臺中市
    ○區○○路3段134巷5弄7號處藏放。嗣於97年6月7日18時15
    分許，為乙○○發覺上開7盆盆栽失竊，經調閱錄影帶監視
    畫面發覺甲○○形跡可疑而報警循線查獲上情，並於97年6
    月7日18時20分許，由甲○○帶同警方至臺中市○區○○路3
    段134巷5弄7號扣得上開7盆盆栽（已發還）。因認被告甲○
    ○涉有刑法第320條第1項之竊盜罪嫌云云。
二、按犯罪事實應依證據認定之，無證據不得認定犯罪事實；不
    能證明被告犯罪，應諭知無罪之判決，刑事訴訟法第154條
    第2項、第301條第1項分別定有明文。次按所謂認定犯罪事
    實之證據，係指足以認定被告確有犯罪行為之積極證據而言
    ，該項證據自須適合於被告犯罪事實之認定，始得採為斷罪
    之資料；又事實之認定，應憑證據，如未能發現相當確實證
    據，或證據不足以證明，自不能以推測或擬制之方法，以為
    裁判之基礎，最高法院29年上字第3105號、40年臺上字第86
    號判例著有明文。又按認定犯罪事實所憑之證據，無論係直
    接證據或間接證據，其為訴訟上之證明，須於通常一般之人
    均不致有所懷疑，而得確信其為真實之程度者，始得據為有
    罪之認定，倘其證明尚未達到此一程度，而有合理之懷疑存
    在，復無其他調查途徑可尋，法院即應為無罪之判決，最高
    法院76年臺上字第4986號著有判例。
三、公訴意旨認被告涉有竊盜罪行，係以證人即被害人乙○○之
    指述，現場照片六張、監視器畫面翻拍照片一張、現場示意
    圖（見本院卷第11頁）、現場平面圖（見本院卷第12頁）等
    為主要論據，惟訊據被告堅詞否認有何竊盜犯行，辯稱﹕當
    天伊騎三輪車撿破爛，看見盆栽在垃圾堆旁的空地上，以為
    係別人不要的東西，而將該七盆盆栽用三輪車載走等語。經
    查：
    (一)證人即被害人乙○○固於本院審理時證稱於97年6月間其
      所擺放之七盆盆栽失竊，惟就盆栽當時擺放之位置，證人
      乙○○證稱﹕「擺在一個私人空地圍著裡面，原來有柱子
      、鐵絲網、後來因為飯店施工怪手要進入所以拆下柱子及
      鐵絲網」（見本院卷第17頁），而觀本案起訴後所拍攝之
      「現場示意圖」（見本院卷第11頁），圖中之柱子及鐵絲
      網於97年6月7日案發當時均不存在，此並經證人乙○○證
      述屬實（見本院卷第17頁反面）。證人乙○○並證稱﹕「
      現場示意圖」上的鐵門不是伊家的門，種盆栽的地不是伊
      的地而是其他人的私人土地，伊家是在「現場示意圖」上
      的右方灰色的透天屋，與「現場示意圖」上之鐵門中間隔
      著巷道；「現場示意圖」上之鐵門，在九二一地震之前是
      有房子存在，之後因地震的關係拆掉了，現在該址為空地
      等語（見本院卷第17頁反面）。則依上開證人之證述及對
      照「現場示意圖」可知﹕於案發當時盆栽之客觀所在位置
      ，並非包圍於四面圍牆之內，而係僅靠著一面圍牆而已，
      至於與該面圍牆相垂直之該扇鐵門，於案發當時並非作為
      某房屋或房屋庭院之大門，亦即無須經由該扇鐵門，即可
      到達盆栽之放置處所。則起訴書謂盆栽於案發當時係位於
      圍牆內之庭院空地內，與事實尚屬有間。
    (二)另觀被告庭呈之照片數張（見本院卷第22至24頁），距離
      盆栽不遠處確有怪手施工，並有垃圾堆積如山。該數張照
      片，據被告稱係於案發次日於現場拍攝；而照片中標示之
      紅色圈圈處為當時盆栽放置處，此並經證人乙○○證述屬
      實（見本院卷第18頁）。則被告辯稱盆栽當時係放置於垃
      圾堆旁之辯詞，尚非無據。
    (三)按刑法上之竊盜罪，須意圖為自己或第三人不法之所有，
      而取他人所有物，為其成立要件，如行為人並無不法所有
      之意圖，即欠缺主觀上意思要件，要難認為構成刑法上之
      竊盜罪。公訴人所提之現場照片六張、監視器畫面翻拍照
      片一張，固可證明被告將系爭盆栽移至臺中市○區○○路
      3段134巷5弄7號之事實，惟本件依上開第(一)(二)分段所述事
      證，可知於案發當時，系爭盆栽並非處於圍牆內之庭院空
      地內，而係位於一個開放之空地上，且當時因附近工程施
      工，垃圾堆積接近該盆栽，以致以拾荒為生之被告誤以為
      係他人棄置之物而取之。再觀被告於97年6月7日上午取得
      系爭盆栽之後，即將系爭盆栽贈與某大樓住戶（見偵查卷
      第7頁被告97年6月8日之供述），系爭盆栽確亦非於被告
      之住處查獲，而係由被告帶同警方於臺中市○區○○路3
      段134巷5弄7號查獲（見警卷之扣押筆錄）；按果若被告
      具有不法所有之意圖，當即隱諱拿取盆栽之事，或即將盆
      栽變賣以圖利，殊無再贈與他人以使他人知悉自己「竊得
      」「贓物」之理，由此益證被告拿取系爭盆栽實無不法所
      有之意圖。
四、綜前所述，檢察官既然對於起訴之犯罪事實，依法應負提出
    證據及說服之實質舉證責任，而竊盜罪又以行為人有「不法
    所有之意圖」為必要，此觀刑法第320條第1項之構成要件甚
    明，惟公訴人就此並未能舉證說服法院形成被告之行為有不
    法所有意圖之心證。因此，基於前述法律規定及判例意旨，
    自應為被告無罪判決之諭知。
據上論斷，應依刑事訴訟法第301條第1項，判決如主文。
本案經檢察官丙○○到庭執行職務。
中    華    民    國    97    年    12    月    31     日
                  刑事第八庭    法  官  戴嘉慧
上正本證明與原本無異。
如不服本判決，應於收受送達後10日內向本院提出上訴書狀（應
敘述具體理由並附繕本）。
上訴書狀如未敘述理由，應於上訴期間屆滿後20日內補提理由書
於本院。
                                書記官  劉晴芬
中    華    民    國    97    年    12    月    31     日


司法院資訊處製作；財團法人民間司法改革基金會備份。
